最高法院刑事判決　　　　　　　　　 111年度台上字第1440號
上　訴　人　臺灣高等檢察署檢察官朱婉綺
被　　　告　沈康偉




上列上訴人因被告偽造文書案件，不服臺灣高等法院中華民國11
0年12月8日第二審判決（110 年度上訴字第1849號，起訴案號：
臺灣臺北地方檢察署109 年度偵字第7477號），提起上訴，本院
判決如下：
    主  文
上訴駁回。
    理  由
一、按刑事訴訟法第377 條規定：上訴於第三審法院，非以判決
    違背法令為理由，不得為之；是提起第三審上訴，應以原判
    決違背法令為理由，係屬法定要件。且必須依據卷內資料為
    具體之指摘，並足據以辨認原判決已具備違背法令之形式，
    始屬相當。
二、本件原判決綜合全案證據資料，本於事實審法院之推理作用
    ，認定被告沈康偉有其犯罪事實欄所載背信、填載不實會計
    憑證及行使偽造私文書之犯行，因而撤銷第一審科刑之判決
    ，改判依想像競合犯關係從一重論被告以刑法第216 條、第
    210條之行使偽造私文書罪，處有期徒刑6月，並諭知如易科
    罰金，以新臺幣（下同）1,000元折算1日，已載敘其調查取
    捨證據之結果及憑以認定各該犯罪事實之心證理由，對於被
    告於原審坦承犯行，何以與事實相符而可資以認定其本件犯
    罪之證據，亦在理由內詳加指駁及說明。核其所為之論斷，
    俱有卷內資料可資覆按；從形式上觀察，原判決並無足以影
    響其判決結果之違法情形存在。
三、檢察官上訴意旨略稱：㈠、被告本件之犯行，應依想像競合
    犯關係從一重論處刑法第336條第2項之業務侵占罪刑，乃原
    判決竟改論被告以刑法第216條、第210條之行使偽造私文書
    罪，殊有不當。㈡、被告於警詢時、偵查中及第一審均推諉
    本件犯行，至原審第2 次行準備程序時方坦承本件犯罪，顯
    無悔改誠意且耗費龐大之司法資源。又被告本件犯行造成告
    訴人皕瑞科技股份有限公司（下稱皕瑞公司）之資金短缺，
    面臨跳票及倒閉之風險，更造成該公司股東之重大損失，犯
    罪情節實非輕微，乃原判決僅量處被告有期徒刑6 月，殊嫌
    輕縱云云。
四、惟查：
㈠、證據之取捨與事實之認定，乃事實審法院之職權，苟其採證
    認事並不違背經驗法則與論理法則，即不能任意指為違法而
    執為適法之上訴第三審理由。又按侵占係特殊之背信行為，
    而背信則為一般違背任務之犯罪。故為他人處理事務之人，
    若因處理他人事務，違背任務，將持有他人之物予以侵占，
    除成立侵占罪外，不另成立背信罪。但為他人處理事務之人
    ，如以侵占以外之方法，違背任務而損害本人之利益，則應
    成立背信罪。原判決認定被告確有本件背信、填載不實會計
    憑證及行使偽造私文書之犯行，已就相關事證詳加調查論列
    ，復綜合被告之供述，參酌皕瑞公司代表人白正明之指述，
    徵引證人葉惠仙、伍必霈及黃蘭生之證詞，佐以卷附協議合
    約書、協議書、皕瑞公司轉帳傳票及華南商業銀行股份有限
    公司網路銀行交易明細等證據資料，相互斟酌判斷而資為前
    揭認定，已說明其取捨證據判斷之依據及得心證之理由綦詳
    （見原判決第3頁第27行至第5頁第16行），並說明本件被告
    係為皕瑞公司處理事務之人，以侵占以外之方法，違背任務
    ，損害本人之利益，此部分自應成立背信罪。起訴書所指應
    論被告以業務侵占罪云云，容有誤會，然其基本社會事實同
    一，且經檢察官、被告及辯護人就此部分為實質辯論，自應
    依刑事訴訟法第300 條之規定，變更檢察官所引應適用之法
    條而改論以刑法第342條第1項之背信罪等旨甚詳（見原判決
    第5 頁第20至28行）。核其所為論斷俱有卷內資料足憑，且
    尚無違背經驗、論理法則之情形。檢察官此部分上訴意旨猶
    執陳詞，對原判決所為之上開論斷任意加以指摘，無非係對
    於原判決已詳加論敘說明之事項及屬原審採證認事職權之適
    法行使，持憑己見而為不同之評價，且重為事實之爭執，顯
    與法律規定得為第三審上訴理由之違法情形不相適合，自非
    合法之第三審上訴理由。
㈡、關於刑之量定，係實體法賦予法院得依職權裁量之事項，苟
    於量刑時，已以行為人之責任為基礎，審酌刑法第57條各款
    所列事項而未逾越法律所規定之範圍，或濫用其權限，即不
    得任意指摘為違法，以為第三審上訴之理由。茲查，刑法第
    216條、第210條之行使偽造私文書罪，其法定本刑為「5 年
    以下有期徒刑」。原審依前揭規定，就被告所犯本件行使偽
    造私文書罪，已以行為人之責任為基礎，並依刑法第57條各
    款所列事項，審酌被告之一切犯罪情狀後，詳細說明第一審
    對被告科刑時，未及斟酌被告在原審審理時已坦承本件犯罪
    ，並返還皕瑞公司9,744,658 元，有上海商業儲蓄銀行中山
    分行匯出匯款申請書在卷足參，其量刑參考因子已有變動等
    情，因而撤銷第一審對被告之科刑判決，改判論被告以行使
    偽造私文書罪，量處被告有期徒刑6 月，並諭知易科罰金之
    折算標準（見原判決第6頁第26行至第7頁第20行），已於理
    由內論敘甚詳。此乃事實審法院量刑職權之適法行使，並未
    逾越法律所規定之範圍，或濫用其量刑權限，自不得執此指
    摘原判決違法。本件檢察官上訴意旨關於原審量刑之指摘，
    無非係對原判決適法裁量且已說明之事項及屬原審裁量職權
    之適法行使，徒以自己之說詞，任意指摘，同非適法之第三
    審上訴理由。揆之首揭規定及說明，本件檢察官之上訴為不
    合法律上之程式，應予駁回。
據上論結，應依刑事訴訟法第395條前段，判決如主文。
中    華    民    國   111    年    3     月    10    日
                  刑事第一庭審判長法  官  郭  毓  洲  
                                  法  官  林  英  志  
                                  法  官  林  靜  芬  
                                  法  官  蔡  憲  德  
                                  法  官  周  盈  文  
本件正本證明與原本無異
                                  書記官
中    華    民    國   111    年    3     月    15    日